【裁判字號】    97,訴,1127
【裁判日期】    981103
【裁判案由】    確認買賣關係不存在等
【裁判全文】
臺灣桃園地方法院民事裁定              97年度訴字第1127號
反訴  原告  戊○○
            己○○
            庚○○
上三人共同
訴訟代理人  楊逸民律師
反訴  被告  甲○○
            乙○○○
上二人共同
訴訟代理人  黃文明律師
            丙○
反訴  被告  藍 德     桃園縣.
            陳詩彩    桃園縣中.
上列當事人間請求確認買賣關係不存在事件，被告提起反訴，本
院裁定如下：
      主    文
反訴駁回。
反訴訴訟費用由反訴原告負擔。
      理    由
一、反訴原告主張：反訴原告等3 人現為坐落桃園縣中壢市○○
    ○段622-3 地號土地（現為930 地號，下稱系爭土地）之共
    有人，系爭土地上有反訴被告甲○○未經土地共有人之全體
    同意，無權占用系爭土地上門牌號碼：桃園縣中壢市北路14
    8 號未辦保存登記之建物，致侵害反訴原告之土地所有權。
    反訴被告乙○○○未經土地共有人之全體同意，無權占用系
    爭土地上門牌號碼：桃園縣中壢市○○路152 號未辦保存登
    記之建物，致侵害反訴原告之土地所有權。反訴原告既為系
    爭土地共有人，反訴被告甲○○、乙○○○等人無權占有系
    爭土地，且為上開建物之處分權人，反訴原告自得依民法規
    定，請求其等拆除系爭土地上之建物，並返還土地予反訴原
    告等全體共有人。並聲明：(一)反訴被告甲○○應將其所有坐
    落桃園縣中壢市○○○○段第930 地號土地上，門牌號碼：
    桃園縣中壢市○○路148 號未辦保存登記之面積79平方公尺
    之二層樓加強磚造建物及附屬建物全部拆除，將該部分土地
    返還反訴原告等全體共有人。(二)反訴被告乙○○○應將其所
    有坐落桃園縣中壢市○○○○段第930 地號土地上，門牌號
    碼：桃園縣中壢市○○路152 號未辦保存登記面積74平方公
    尺之四層樓加強磚造建物及附屬建物全部拆除，將該部分土
    地返還反訴原告等全體共有人。
二、按被告於言詞辯論終結前，得在本訴繫屬之法院，對於原告
    及就訴訟標的必須合一確定之人提起反訴，又反訴之標的，
    如專屬他法院管轄，或與本訴之標的及其防禦方法不相牽連
    者，不得提起，民事訴訟法第259 條、第260 條第1 項定有
    明文。又所稱之「相牽連」者，係指反訴之標的與本訴之標
    的間，或反訴之標的與防禦方法間，兩者在法律上或事實上
    關係密切，審判資料有共通性或牽連性者而言。舉凡本訴標
    的法律關係或作為防禦方法所主張之法律關係，與反訴標的
    之法律關係同一，或當事人兩造所主張之權利，由同一法律
    關係發生，或本訴標的之法律關係發生之原因，與反訴標的
    之法律關係發生之原因，其主要部分相同，均可認為兩者間
    有牽連關係（最高法院91年台抗字第440 號民事裁判參照）
    。又按反訴制度係為使被告對於原告之訴得與原告對於被告
    之訴，合併其程序，藉以節時省費，並防止裁判之牴觸而設
    ，故反訴之當事人須與本訴之當事人相同，祇易其原被之地
    位而已，否則，即與反訴之要件不合，最高法院69年台抗字
    第366 號著有判例可資參照。
三、經查，本件反訴被告起訴請求確認他人間買賣關係不存在，
    法律關係為反訴原告即本訴被告間之買賣契約，聲明為：「
    確認被告庚○○與被告丁○○間於97年6 月26日就系爭土地
    所為買賣關係不存在；被告戊○○、己○○與被告丁○○間
    於96年9 月12日就系爭土地所為買賣關係不存在。」；而反
    訴原告所提起之反訴則為請求原告等返還土地，訴訟標的為
    其等之所有物返還請求權，法律關係為其等與反訴被告間之
    土地使用關係，須另就反訴被告有無占有之正當權源為攻擊
    防禦；二者法律關係之當事人不相同，兩造所主張之權利，
    亦非基於同一法律關係發生，其原因事實更無相同，或主要
    部分相同之情形，則反訴標的之法律關係與本訴標的之法律
    關係兩者之間，或反訴標的之法律關係與本訴被告作為防禦
    方法所主張之法律關係兩者之間，均無牽連關係。換言之，
    兩者之訴訟標的互異，且本訴之攻擊防禦方法亦互不牽連，
    審判資料亦無共通性而可互為利用。是反訴原告依據所有物
    返還及侵害排除之法律關係，於本訴之訴訟繫屬中提起上開
    反訴，揆諸前揭說明，並不合法，應予駁回。又本件反訴原
    告對於非本訴原告之藍德、陳詩彩提起反訴，請求返還拆屋
    還地，參諸上開判例意旨，其反訴關於藍德、陳詩彩部分即
    非合法，附此敘明。
四、依民事訴訟法第249 條第1 項第6 款、第95條、第78條，裁
    定如主文。
中    華    民    國    98    年      11   月    3    日
                  民事第一庭    法  官  陳婉玉
以上正本係照原本作成
如對本裁定抗告須於裁定送達後10日內向本院提出抗告狀。
中    華    民    國    98    年    11    月    3     日
                                書記官  利冠蔚


司法院資訊處製作；財團法人民間司法改革基金會備份。
